【裁判字號】    98,台上,828
【裁判日期】    980219
【裁判案由】    強盜
【裁判全文】
最高法院刑事判決              九十八年度台上字第八二八號
上  訴  人  乙○○
            丙○○
上 列一 人
選任辯護人  張智超律師
上  訴  人  甲○○
選任辯護人   高奕驤律師
             林小燕律師
上列上訴人等因強盜案件，不服台灣高等法院中華民國九十七年
十一月二十一日第二審判決（九十七年度上訴字第三四九四、三
四九五號，起訴案號：台灣台北地方法院檢察署九十六年度偵字
第一二三二四、二四八三０號），提起上訴，本院判決如下：
    主  文
原判決關於乙○○、甲○○部分撤銷，發回台灣高等法院。
其他上訴駁回。
    理  由
壹、撤銷發回（即乙○○、甲○○）部分：
本件原判決認定上訴人乙○○、甲○○均有其事實欄所載強盜致
人重傷之犯行，因而維持第一審論乙○○、甲○○共同犯強盜致
人重傷罪（乙○○為累犯），分處有期徒刑九年、七年六月之判
決，駁回檢察官及其二人在第二審之上訴；固非無見。
惟查：(一)、原判決事實認定，乙○○、甲○○與共同正犯陳學璋
（已判處罪刑確定），推由陳學璋駕駛自用小客車擋住被害人楊
立德去處，旋由乙○○、甲○○分持開山刀、甩棍揮砍或攻擊楊
立德頭部、手臂，並用腳踹楊立德腹部，致楊立德受有雙側前臂
及左手掌深度裂傷，合併重度肌肉斷裂損傷，右手尺骨併有開放
性、粉碎性骨折及神經損傷，因而造成右手腕、「右手指」之機
能嚴重減損等情（見原判決第三頁第十三至二二行），似認其右
手各指之機能俱皆嚴重減損；然於理由第貳欄第二段(四)之(2)，卻
說明：「告訴人經原審（指第一審法院）當庭鑑認其受傷與復原
情形，發現其…右手只餘『大姆指、食指尚可運用』，其餘三指
均已無法彎曲」等詞（見原判決第十六頁第二八至三一行），似
又謂其右手大姆指、食指之機能尚堪運用，事實之認定與理由之
載述要非一致，洵屬判決理由矛盾。(二)、刑法第三百二十八條第
三項之強盜致重傷罪，係對於犯強盜罪致發生重傷害結果所規定
之加重結果犯，依同法第十七條規定，以行為人能預見其重傷結
果之發生而不預見為要件。此所謂「能預見」，係指客觀情形而
言，與行為人本身主觀上有無預見之情形不同。倘行為人主觀上
已有預見，而結果之發生又不違背其本意時，則屬同法第十三條
第二項所規定「間接故意」之範疇，無復論以加重結果犯之餘地
。因此，行為人對於結果之發生「客觀上」能否預見、「主觀上
」是否不預見，以及該項結果之發生有無違背其本意，均與行為
人應負何種刑責之判斷攸關，此項構成犯罪之事實，依刑事訴訟
法第三百零八條、第三百十條第一款規定，自應於有罪判決事實
中明白認定，復於理由內說明其憑以認定之證據，方足以資論罪
科刑。原判決論處乙○○、甲○○共同犯強盜致人重傷罪刑，然
對乙○○、甲○○分持開山刀、甩棍揮砍或攻擊楊立德頭部、手
臂，並用腳踹楊立德腹部，將造成他人重傷結果之事實，「主觀
上」是否不預見？以及該項結果之發生有無違背其本意？就此強
盜致人重傷罪之重要犯罪構成事實並未於事實欄明白認定，殊不
足為論罪科刑之依據，併屬違背法令。以上或係乙○○、甲○○
上訴意旨所指摘，或為本院得依職權調查之事項，應認原判決關
於渠等部分有發回更審之原因。又無期徒刑不得加重，刑法第六
十五條第一項定有明文。原判決論乙○○以刑法第三百二十八條
第三項之強盜致重傷罪，該罪之法定本刑為無期徒刑或七年以上
有期徒刑。乃於理由第貳欄第三段說明乙○○為累犯，應依刑法
第四十七條第一項規定加重其刑時，卻將法定本刑為無期徒刑部
分併予加重，不無疏失。案經發回，更審時宜併注意及之。
貳、上訴駁回（即丙○○）部分：
按刑事訴訟法第三百七十七條規定：上訴於第三審法院，非以判
決違背法令為理由，不得為之；是提起第三審上訴，應以原判決
違背法令為理由，係屬法定要件。如果上訴理由書狀並未依據卷
內訴訟資料具體指摘原判決不適用何種法則或如何適用不當，或
所指摘原判決違法情事，顯與法律規定得為第三審上訴理由之違
法情形不相適合時，均應認其上訴為違背法律上之程式，予以駁
回。原判決認定上訴人丙○○有其事實欄所載之結夥強盜犯行，
因而維持第一審論丙○○以犯結夥強盜罪，處有期徒刑七年八月
之判決，駁回檢察官及其在第二審之上訴。已詳述其所憑證據及
理由。對其否認犯行之辯詞，經綜合調查證據之結果，認不可採
，已在判決內詳予指駁，從形式上觀察，並無違背法令情形。丙
○○上訴意旨略以：(一)、證人陳學璋先後供述反覆不一，委無足
採，原判決援採其證詞，資為認定伊犯強盜罪之主要論據，自有
未當。(二)、依陳學璋、乙○○、甲○○之證詞相互勾稽，可認伊
僅有共同傷害楊立德之犯意，並未參與強盜犯行之謀議，亦無指
示分贓之犯行，原判決論伊為強盜罪之共同正犯，同有未洽。
(三)、伊就陳學璋於準備程序之說詞，並無詰問機會，且於原審宣
判前，具狀聲請再予傳訊陳學璋，原審未再開辯論予以調查，亦
嫌調查未盡云云。
惟按認事採證、證據之取捨及證據證明力之判斷，俱屬事實審法
院之職權，苟無違背證據法則，自不能指為違法。而供述證據雖
先後不一，事實審法院仍得依調查所得之各種直接、間接證據，
予以綜合判斷，定其取捨，非謂一有不符，即皆不可採。原判決
本於調查證據之結果及案內所有證據，經綜合判斷，認定丙○○
確有本件結夥強盜犯行，已詳細說明其論斷之理由，復敘明採用
乙○○、陳學璋於警詢所為及審理中部分之證言，為不利於丙○
○之犯罪證據，自已捨棄其餘有利部分，尚無上訴意旨(一)、(二)所
指違背法令情形。又刑法共同正犯之成立，祇須行為人間具有犯
意之聯絡、行為之分擔，即克當之。且所分擔之行為，並不以犯
罪構成要件以內者為必要，其若有共同犯罪之意思，相互利用對
方之行為而完成犯罪，既在意思合同範圍之內，即應就犯罪之全
部共同負責。依原判決認定之事實，丙○○既事前參與強盜犯行
之謀議，事中分擔通知楊立德行蹤之部分行為，事後並分取贓款
同享犯罪結果，原判決論以強盜罪之共同正犯，於法即無不合。
至第一審法院於民國九十七年二月二十七日審理時，業使陳學璋
以證人身分為證，並使檢察官、丙○○及其選任辯護人對之有行
交互詰問機會，其對質詰問權已獲相當保障，有當次審判筆錄足
據（見一審卷(二)第三至九頁），則原審未再傳喚陳學璋為無益之
調查，亦無未盡調查職責之情事。丙○○其餘上訴意旨，仍就原
審已調查及依憑證據所為採證認事之職權行使，暨已論列說明之
事項，任憑己見漫詞指摘，或仍為事實上之爭執，核與法律規定
得為第三審上訴理由之違法情形，不相適合。其此部分上訴違背
法律上之程式，應予駁回。
據上論結，應依刑事訴訟法第三百九十七條、第四百零一條、第
三百九十五條前段，判決如主文。
中    華    民    國  九十八  年    二    月   十九   日
                      最高法院刑事第九庭
                          審判長法官  洪  文  章
                                法官  王  居  財
                                法官  郭  毓  洲
                                法官  黃  梅  月
                                法官  邱  同  印
      本件正本證明與原本無異
                                      書  記  官
中    華    民    國  九十八  年    二    月  二十三  日
                                                    ｍ


司法院資訊處製作；財團法人民間司法改革基金會備份。
